臺灣高等法院高雄分院刑事判決　　　　95年度上訴字第2161號
上　訴　人
即　被　告　甲○○
選任辯護人　錢師風　律師
上列上訴人因偽造文書案件，不服臺灣澎湖地方法院95年度訴字
第26號中華民國95年10月30日第一審判決（起訴案號：臺灣澎湖
地方法院檢察署94年度偵字第616 號），提起上訴，本院判決如
下：
    主  文
原判決撤銷。
甲○○連續犯行使偽造公文書罪，累犯，處有期徒刑壹年月。
如附表所示之署押，均沒收。
    事  實
一、甲○○曾於民國90年間，因違反臺灣地區與大陸地區人民關
    係條例案件，經臺灣澎湖地方法院判處有期徒刑3月確定，
    於90年7 月6 日易科罰金執行完畢；猶不知悔改，其於93年
    間購買船號CT3-5846號「興隆發」漁船並擔任船長，先後僱
    用船員鄭國方、鄭國產、張進興等人，以出海捕魚為業。甲
    ○○為把握魚群盛產時節，急於出港捕魚，竟基於行使偽造
    公文書之概括犯意，在未經行政院海岸巡防署第13巡防區第
    七二大隊赤崁安檢所（下稱赤崁安檢所）安檢人員柯宗良、
    呂建文等人之同意，自94年10月6 日起至94年10月30日止，
    連續於附表所示之時間，多次持「興隆發」機漁船（含船員
    ）進出港檢查表（俗稱報關簿），至赤崁安檢所內，利用值
    班安檢人員不注意之際，於上開報關簿上之日期欄位，擅自
    填寫進出港日期，並於其上簽證欄內盜蓋入出港簽證之印章
    （長條形章，其上刻有：赤崁安檢所- 簽證章- 看打靶公告
    ），復於該報關簿之檢驗簽證欄位內偽造柯宗良等人之署押
    （偽造之署押詳如附表所示），用以偽造經安檢人員查核之
    「機漁船（含船員）進出港檢查表」之公文書，足以生損害
    於安檢機關對於漁船進出港查核紀錄之正確性以及柯宗良、
    呂建文等安檢人員之權益。甲○○出海捕魚返港之後，於94
    年10月13日、94年10月25日持該偽造之報關簿供中油加油站
    人員作為核配漁船用油依據，而以此方式連續行使上開偽造
    公文書。嗣為警於94年11月21日循線查獲上情。
二、案經行政院海巡署海岸巡防總局南部地區巡防局澎湖機動查
　　緝隊報告台灣澎湖地方法院檢察署檢察官偵查起訴。
    理  由
一、上訴人即被告甲○○所犯係死刑、無期徒刑、最輕本刑為 3
    年以上有期徒刑以外之罪，已經被告就被訴事實為有罪之陳
    述，經本院聽取當事人之意見後，依刑事訴訟法第273 條之
    1 第1 項之規定，裁定進行簡式審判程序。本件卷內之人證
    、物證、書證等證據，依同法第273 條之2 規定，不受第15
    9 條第1 項關於傳聞法則規定之限制，依法均有證據能力，
    合先明。
二、上開事實，業據上訴人即被告甲○○於原審及本院坦承不諱
    ，又據證人鄭國方、鄭國產、張進興等人於警詢證述明確，
    並有行政院海巡署海岸巡防總局南部地區巡防局澎湖機動查
    緝隊搜索聲請資料、三軍總醫院出具之柯宗良診斷證明書 (
    偵卷38-40 頁)及 南部地區巡防局第七二岸巡大隊95年6 月
    11 日 南七二字第0950021984號函暨函附之柯宗良調職資料
    、南部地區巡防局第七二岸巡大隊95年6 月11日南七二字第
    0950 021984 號函暨函附之呂建文調動資料 (偵卷89-96 頁
    )、 中國石油股份有限公司臺灣營業總處馬公營業處提供之
    CT3-58 46 號「興隆發」號漁船加油歷史記錄暨補充漁船油
    申請書 ( 偵 卷98-101頁)附 卷可稽，復有興隆發漁船報關
    簿 (海岸巡防總局南部地區巡防局澎湖機動查緝隊卷第38-4
    2 頁)扣 案可資佐證。被告上開自白，應與事實相符，堪予
    採信。本件事證明確，被告犯行，堪以認定。
三、論罪部分：
（一）本件進出港檢查簿上所偽造之進出港檢查紀錄，係赤崁港
      安檢所內依法令執行進出港船舶安全檢查公務之人員本於
      職權所製作，從形式上觀察足以知悉係表示前述警察機關
      ，對於漁船、船員進出港口之檢查紀錄之正確性，性質上
      自屬刑法第 211條之公文書（最高法院94年台上字第5200
      號判決意旨參照），被告上訴及辯護意旨所陳「上開檢查
      紀錄係屬刑法第 212條之特種文書」等語，尚有誤會。又
      被告行為後，刑法第10條第 2項「公務員」之定義，業有
      修正並於95年7月1日生效，修正後「公務員」之範圍雖有
      限縮，但上開執行安全檢查人員之身分，本屬依法令服務
      於國家所屬機關而具有法定職務權限，不論依據上開刑法
      修正前、後之規定，均屬公務員，其身分不受影響，從而
      上開公文書之性質亦不受影響。
（二）按刑法上所謂公印或公印文，係專指表示公署或公務員資
      格之印信而言，即俗稱大印與小官章及其印文。偽造「臺
      灣省公路局票證章」印文，如該印文僅係表示過橋費已經
      繳納，而非表示公署或公務員之資格，自與偽造公印文之
      要件不合（最高法院69年台上字第693 號判例要旨參照）
      。本件被告所盜蓋之長條形章「其上刻有：赤崁安檢所-
      簽證章- 看打靶公告」，僅用以表示赤崁港安檢所內依法
      令執行進出港船舶安全檢查公務之人員，對於提出進出港
      檢查簿之漁船已為進出港之檢查，既非表示赤崁港安檢所
      或該安檢所公務員之資格，自與刑法第218 條所定之「公
      印」有別，自屬刑法第217 條之印章範疇。
（三）核被告上開所為，係犯刑法第216 條、第211 條行使偽造
      公文書。被告盜蓋赤崁安檢所上開簽證章及偽造附表所示
      署押之行為，均為偽造公文書之部分行為，不另論罪；又
      偽造公文書並持以行使，偽造公文書之低度行為應為行使
      偽造公文書之高度行為所吸收，亦不另論罪。
（四）被告先後數行為，時間緊接，所犯罪名相同，顯係基於概
      括之犯意反覆為之，為連續犯（被告行為後，刑法第56條
      連續犯規定，業於94年2 月2 日修正公布刪除，並於95年
      7 月1 日施行，則被告之犯行，因行為後新法業已刪除上
      開規定，此刪除雖非犯罪構成要件之變更，但顯已影響行
      為人刑罰之法律效果，自屬法律有變更。比較新、舊法律
      結果，因舊法係依連續犯規定論以一罪，新法則應依行為
      數分別論罪，自以舊法較有利於被告，依刑法第2 條第 1
      項前段規定，仍應適用較有利於被告之行為時法律即舊法
      論以連續犯（最高法院95年第8 次刑事庭會議決議參照）
      。又附表編號二之犯行部分，雖未據起訴，惟此部分犯行
      與上開起訴經認定有罪部分，係屬連續犯之裁判上一罪關
      係，自為起訴效力所及，本院應併予審理。
（五）被告曾於90年間因違反臺灣地區與大陸地區人民關係條例
      案件，經臺灣澎湖地方法院判處有期徒刑3 月確定，於90
      年7 月6 日易科罰金執行完畢之事實，有台灣高等法院被
      告前案紀錄表附卷可佐（見本院卷第13頁），其於執行完
      畢後5 年內，故意再犯本件有期徒刑以上之罪，不論依修
      正前之刑法第47條，或修正後之刑法第47條第1 項之規定
      ，均構成累犯，對被告而言並無有利或不利之情形，自不
      生新舊法比較之問題，即應依裁判時之修正後刑法第47條
      規定論以累犯（95年11月7 日95年第21次刑事庭會議刑議
      字第6 號決議足參），並加重其刑。
四、原判決對於被告予以論罪科刑，固非無見。惟查被告所盜蓋
    之赤崁安檢所上開簽證章，係屬刑法第217 條之印章範疇，
    原判決事實欄誤認係屬「公印文」，又於據上論斷欄，贅引
    罰金罰鍰提高標準條例第1條前段之規定，均有未洽。
五、被告上訴意旨所陳「上開檢查紀錄係屬刑法第212條之特種
    文書」等語，指摘原判決認定有誤，雖無理由（已如上述）
    ，但原判決亦有上述可議，自應由本院將原判決撤銷改判。
    審酌被告為謀一時便利，擅自偽造公文書之犯罪動機仍有可
    議，惟念其犯後坦承犯行，態度良好等一切情狀，量處如主
    文所示之刑。又被告偽造如附表所示之署押，均應依刑法第
    219 條規定宣告沒收。
據上論斷，應依刑事訴訟法第369 條第1 項前段、第364 條、第
299 條第1 項前段，刑法第2 條第1 項前段、第216 條、第 211
條、第47條第1項、第219條，修正前刑法第56條，判決如主文。
本案經檢察官張其主到庭執行職務。
中　　華　　民　　國　　96　　年　　2 　　月　　 6　　日
                  刑事第一庭    審判長法官　郭雅美
                                      法官　莊崑山
                                      法官　張意聰
以上正本證明與原本無異。
如不服本判決應於收受本判決後10日內向本院提出上訴書狀，其
未敘述上訴理由者，並得於提起上訴後10日內向本院補提理由書
狀（均須按他造當事人之人數附繕本）「切勿逕送上級法院」。
中　　華　　民　　國　　96　　年　　2 　　月　　 6　　日
　　　　　　　　　　　　　　　　　　書記官　呂素珍
 附表：
┌──┬──────┬─────┬─────┐
│編號│ 日　　　期 │ 時　　間 │ 偽造署押 │
├──┼──────┼─────┼─────┤
│ 一 │94年10月6日 │21時40分　│ 柯 宗 良 │
├──┼──────┼─────┼─────┤
│ 二 │94年10月6日 │23時25分  │ 張 智 偉 │
├──┼──────┼─────┼─────┤
│ 三 │94年10月9日 │10時30分　│ 呂 文 宗 │
├──┼──────┼─────┼─────┤
│ 四 │94年10月9日 │12時0分　 │ 柯 宗 良 │
├──┼──────┼─────┼─────┤
│ 五 │94年10月15日│23時0分　 │ 柯 宗 良 │
├──┼──────┼─────┼─────┤
│ 六 │94年10月16日│3時5分　　│ 呂 建 文 │
├──┼──────┼─────┼─────┤
│ 七 │94年10月20日│19時10分　│ 柯 宗 良 │
├──┼──────┼─────┼─────┤
│ 八 │94年10月22日│23時20分　│ 黃 建 訓 │
├──┼──────┼─────┼─────┤
│ 九 │94年10月26日│23時0分　 │ 柯 宗 良 │
├──┼──────┼─────┼─────┤
│ 十 │94年10月27日│8時0分　　│ 呂 建 文 │
├──┼──────┼─────┼─────┤
│十一│94年10月30日│22時10分　│ 呂 文 宗 │
└──┴──────┴─────┴─────┘
附錄本件論罪科刑法條：
中華民國刑法第216條
行使第 210 條至第 215 條之文書者，依偽造、變造文書或登載
不實事項或使登載不實事項之規定處斷。
刑法第211條
偽造、變造公文書，足以生損害於公眾或他人者，處 1 年以上 7
年以下有期徒刑。
